【裁判字號】    98,交抗,1065
【裁判日期】    980421
【裁判案由】    違反道路交通管理處罰條例
【裁判全文】
臺灣高等法院交通事件裁定            98年度交抗字第1065號
    抗  告  人
    即受處分人  甲○○
上列抗告人因違反道路交通管理處罰條例案件，不服台灣宜蘭地
方法院，中華民國98年3月11日所為裁定（98年度交聲字第52號
），提起抗告，本院裁定如下：
    主  文
抗告駁回。
    理  由
一、按汽車引擎、底盤、電系、車門損壞，行駛時顯有危險而不
    即行停駛修復者，處汽車所有人新臺幣（下同）1,800元以
    上3,600元以下罰鍰，並扣留其牌照，責令修復檢驗合格後
    發還之。檢驗不合格，經確認不堪使用者，責令報廢，道路
    交通管理處罰條例第20條定有明文。
二、原處分機關意旨略以：抗告人即受處分人甲○○（下稱受處
    分人）於民國（下同）97年12月25日21時10分許，駕駛車號
    8L－0053號自小客車，途經國道五號北向羅東北端附近，因
    左前車頭大燈損害未修復，經內政部警政署國道公路警察局
    第九警察隊蘇澳分隊掣發公警局交字第Z00000000號舉發違
    反道路交通管理事件通知單舉發，並移送原處分機關即交通
    部公路總局台北區監理所宜蘭監理站調查，仍認受處分人違
    反前開道路交通管理處罰條例第20條第1項規定，因予裁處
    罰鍰1,800元。
三、異議意旨略以：受處分人於駕駛上開自小客車，行經南昌街
    路段附近時，照明設備確屬正常，並無損壞的情形，迨員警
    攔檢時，始知左前車頭大燈未亮，是該大燈應係車輛行駛中
    自然損壞，員警在未進行勸導下，即逕自開單舉發，自有違
    誤，為此聲明異議云云。
四、原裁定以：(一)本件受處分人確曾於上開時地，駕駛車號8L－
    0053號自小客車，因左前車頭大燈未亮，為警舉發等情，有
    上開舉發違反道路交通管理事件通知單1紙，並經證人即當
    時舉發之警員廖維昱於原審調查時結述在卷，復有舉發情形
    之光碟片1片在卷可參。該光碟片經原審當庭勘驗結果，內
    有影像檔及聲音檔，影像檔顯示受處分人左前車頭大燈未亮
    ，聲音檔顯示舉發過程中受處分人有與取締員警大聲爭執情
    形。又受處分人上開汽車電系方面之損壞情形，係左前大燈
    不亮，行駛該車輛對交通用路人確有即時之危險，而受處分
    人遭查獲時仍在行駛中，其上開違規事實已堪認定。(二)受處
    分人固以上詞置辯，惟依道路交通安全規則第89條第1項第1
    款之規定：「行車前應注意燈光須詳細檢查確實有效」，是
    以受處分人於行車前本應注意檢查其汽車燈光是否正常，如
    有損壞，應於修復後方能行駛，始足以保障交通用路人之安
    全，受處分人上開汽車左前大燈不亮，自應歸責於受處分人
    ，即令受處分人上開所辯屬實，亦無得解免其責。綜上所述
    ，受處分人確有上開違規行為，原審以原處分機關依道路交
    通管理處罰條例第20條規定裁處罰鍰1,800元，尚屬適法，
    因認本件聲明異議為無理由，予以駁回，經核尚無違誤。
五、抗告意旨略以：本件大燈係車輛行進中自然損壞，受處分人
    並不知上情，且原審認受處分人遭查獲時仍在行駛中，其上
    開違規事實堪以認定，但車輛不行駛，大燈豈會自然損壞？
    又原審謂受處分人未提出其他證據以資佐證，惟遇此情形受
    處分人如何舉證，難道需每次駕駛車輛前均將前後車燈拍照
    存證，原裁定認受處分人有違規事實，實難以服，為此提起
    抗告云云。
六、經查：受處分人上開違規事實，業據原審審認綦詳，況依道
    路交通安全規則第89條第1項第1款之規定，受處分人於行車
    前本應注意檢查其汽車燈光是否正常，如有損壞，應於修復
    後方能行駛，始足以保障交通用路人之安全，受處分人上開
    汽車左前大燈不亮，應係可歸責於受處分人，且受處分人於
    夜間駕駛車輛，左前大燈損壞，能立即察覺，是以即令受處
    分人所辯本件大燈係車輛行進中自然損壞屬實，亦難解免其
    責，受處分人上開所辯，尚不足採。抗告意旨，仍執陳詞，
    指摘原裁定不當，為無理由，應予駁回。
據上論斷，應依道路交通管理處罰條例第89條，道路交通案件處
理辦法第26條，刑事訴訟法第412條，裁定如主文。
中    華    民    國    98    年    4    月    21     日
                  刑事第十七庭  審判長法  官  趙功恆
                                      法  官  陳憲裕
                                      法  官  高明哲
以上正本證明與原本無異。
不得再抗告。
                                      書記官  梁淑時
中    華    民    國    98    年    4     月    21    日


司法院資訊處製作；財團法人民間司法改革基金會備份。
